臺灣高等法院臺中分院刑事裁定
111年度毒聲重字第146號
再審聲請人
即受裁定人  王德豐




                （現於法務部○○○○○○○○○○執行中）
上列再審聲請人即受裁定人因違反毒品危害防制條例案件，對於
本院中華民國111年5月13日111年度毒抗字第426號確定裁定（原
審案號：臺灣彰化地方法院111年度毒聲字第166號），聲請重新
審理，本院裁定如下：
    主  文
重新審理之聲請駁回。
    理  由
一、再審聲請人即受裁定人（下稱聲請人）甲○○聲請意旨如附件
    異議重新審理狀所示。
二、經查：
  ㈠聲請人因施用第一、二級毒品案件，經檢察官聲請觀察、勒
    戒，由臺灣彰化地方法院（下稱彰化地院）以110年度毒聲
    字第455號裁定令入勒戒處所觀察、勒戒，再經彰化地院於
    民國111年4月14日以111年度毒聲字第166號裁定令入戒治處
    所強制戒治，其期間為6個月以上，至無繼續強制戒治之必
    要為止，但最長不得逾1年，嗣因聲請人不服提起抗告，經
    本院於111年5月13日以111年度毒抗字第426號裁定駁回抗告
    確定，有臺灣高等法院被告前案紀錄表在卷可稽。
　㈡按有無繼續施用毒品傾向之評估標準，並非完全以受勒戒人
    勒戒後之結果為準，勒戒前之各種情況，仍應作為評估之依
    據。依勒戒處所評分說明手冊規定，係以前科紀錄與行為表
    現、臨床評估、社會穩定度，三項合併計算分數，每一大項
    皆有靜態因子與動態因子。而關於有無繼續施用毒品傾向之
    評估標準，法務部因應毒品危害防制條例之修正及109年11
    月18日最高法院刑事大法庭109年度台上大字第3826號裁定
    意旨，業於110年3月26日以法矯字第11006001760號函修正
    頒布「有無繼續施用毒品傾向評估標準紀錄表」、「有無繼
    續施用毒品傾向評估標準評分說明手冊」，上開評分說明手
    冊載明判定之原則：「受觀察勒戒人入所後，經過2週時間
    的觀察、勒戒，由處所及醫療人員依據其各項紀錄、資料及
    觀察勒戒期間之行為表現，加以評分。在勒戒人入所4至6週
    後，可再做一次評估以做必要之評分修正。每一大項皆有靜
    態因子與動態因子。先以靜態因子分數評分，靜態因子分數
    總分在60分（含）以上為『有繼續施用毒品傾向』；60分以下
    ，與動態因子分數相加，如果總分在60分（含）以上，為『
    有繼續施用毒品傾向』」。是聲請人有無「繼續施用毒品傾
    向」，係依具體個案之臨床實務及相關事證等情綜合判定，
    有其相當之專業依據及標準，且涉及專門醫學，又衡酌強制
    戒治之目的，係為協助施用毒品者戒斷毒品之心癮及身癮所
    為之一種保安處分類型，而該評估標準是將與判斷有無繼續
    施用傾向之相關因素加以列舉及量化，適用於每一位受觀察
    、勒戒處分之人，具一致性、普遍性、客觀性，以利執法者
    判定受勒戒人有無繼續施用毒品傾向，倘其評估由形式上觀
    察，無擅斷或濫權等明顯不當情事，法院自應予尊重。
　㈢查本件聲請人前經彰化地院以110年度毒聲字第455號裁定令
    入勒戒處所觀察、勒戒後，經法務部○○○○○○○○○○（下稱臺中
    戒治所）附設勒戒處所評估結果：
　  ⒈前科紀錄與行為表現合計30分（毒品犯罪相關司法紀錄「8
      筆」計10分、首次毒品犯罪年齡「20歲以下」計10分、其
      他犯罪相關紀錄「0筆」計0分、入所時尿液毒品檢驗「多
      種毒品反應」計10分，上開4項靜態因子合計30分；所內
      行為表現之動態因子計0分）。
　　⒉臨床評估合計37分（多重毒品濫用「有」計10分、合法物
      質濫用「有，種類：菸」計2分、使用方式「無注射使用
      」計0分、使用年數「超過1年」計10分，上開靜態因子合
      計22分。精神疾病共病（含反社會人格）「有」計10分、
      臨床綜合評估（含病識感、動機、態度、就醫意願）評定
      為「偏重」計5分，上開2項動態因子合計15分）。
　　⒊社會穩定度合計0分（工作「全職工作（服務員）」計0分
      、家人藥物濫用「無」，計0分，上開2項靜態因子計0分
      ；入所後家人是否訪視為「有」計0分、出所後是否與家
      人同住為「是」計0分，上開2項動態因子合計0分）。
　　以上1至3部分之總分合計67分（靜態因子共計52分，動態因
    子共計15分），經綜合判斷認聲請人仍有繼續施用毒品之傾
    向。而該評估結果，乃臺中戒治所相關專業知識經驗人士在
    聲請人觀察、勒戒期間，依其本職學識評估聲請人之前科紀
    錄與行為表現、臨床評估、社會穩定度後所為之綜合判斷，
    具有科學驗證所得之結論，且由形式上觀察，並無擅斷或濫
    權等明顯不當之情事，亦核無偽造或變造之情形，自得資為
    判斷聲請人有無繼續施用毒品傾向之證明。準此，堪認彰化
    地院依檢察官之聲請，裁定令聲請人入戒治處所施以強制戒
    治，其期間為6個月以上，至無繼續強制戒治之必要為止，
    但最長不得逾1年，並無不合，而本院原確定裁定因而駁回
    聲請人之抗告，經核於法亦無違誤。
　㈣聲請人雖以異議重新審理狀所載情詞指摘原裁定不當。惟本
    件係依110年3月26日法矯字第11006001760號函修正頒布之
    「有無繼續施用毒品傾向評估標準紀錄表」、「有無繼續施
    用毒品傾向評估標準評分說明手冊」而為評估，其關於毒品
    犯罪相關司法紀錄上限已限於10分之內，不致因聲請人甚多
    之毒品前科而致過度評價，已屬有利聲請人之認定。聲請意
    旨對於上開認定結果固有所質疑，然該評估報告係根據臨床
    實務而為，有具體事證認為個案「有繼續施用毒品傾向」，
    業如前述，是此評斷有無施用毒品傾向之認定，有一定之依
    據及標準，具相當之客觀性，原確定裁定採信上開經專業醫
    師評估個案情節後，依法務部訂頒之各項配分、上限等標準
    所為之評定結果，認定聲請人有繼續施用毒品之傾向，自屬
    有據，難認有何違法或不當。至聲請意旨陳稱家中尚有2名
    未成年子女及年邁父親需要照顧等語，乃屬個人或家庭因素
    ，與依法判斷聲請人應否裁定令入戒治處所強制戒治無涉，
    自無從作為解免強制戒治之理由。
  ㈤又依毒品危害防制條例第20條之1第1項規定，觀察、勒戒及
    強制戒治之裁定確定後，有下列情形之一，認為應不施以觀
    察、勒戒或強制戒治者，受觀察、勒戒或強制戒治處分之人
    ，或其法定代理人、配偶，或檢察官得以書狀敘述理由，聲
    請原裁定確定法院重新審理：㈠適用法規顯有錯誤，並足以
    影響裁定之結果者。㈡原裁定所憑之證物已證明為偽造或變
    造者。㈢原裁定所憑之證言、鑑定或通譯已證明其為虛偽者
    。㈣參與原裁定之法官，或參與聲請之檢察官，因該案件犯
    職務上之罪，已經證明者。㈤因發現確實之新證據足認受觀
    察、勒戒或強制戒治處分之人，應不施以觀察、勒戒或強制
    戒治者。㈥受觀察、勒戒或強制戒治處分之人，已證明其係
    被誣告者。而本件異議重新審理狀並未指陳原確定裁定有何
    符合毒品危害防制條例第20條之1第1項第1款所定之適用法
    規顯有錯誤足以影響裁定結果之情事；亦未提出任何可資證
    明原確定裁定所憑證物為偽造或變造，或原確定裁定所憑之
    證言、鑑定或通譯為虛偽，或參與原確定裁定之法官抑或參
    與聲請之檢察官因該案件犯職務上之罪已經證明，或發現確
    實之新證據足認聲請人應不施以強制戒治，或證明聲請人係
    被誣告之確切事證，自與毒品危害防制條例第20條之1第1項
    第2至6款規定之要件均不相符，尚難認其聲請合於毒品危害
    防制條例重新審理之規定。
三、綜上所述，聲請人提出之主張，客觀上難認足以動搖本院原
    確定裁定之結論，亦與毒品危害防制條例第20條之1第1項各
    款規定不符，是聲請人本件重新審理之聲請，為無理由，應
    予駁回。
據上論斷，應依毒品危害防制條例第20條之1第4項前段，裁定如
主文。
中    華    民    國    111   年    6     月    10    日
        　　刑事第五庭    審判長法　官  鄭  永  玉
　　　　　　　　　　　　　　    法　官  許  文  碩
　　　　　　　　　　　　　　　  法　官  周  莉  菁     
　　　　　　　　　　　　　　　　                     
以上正本證明與原本無異。     
不得抗告。
                                書記官  王  朔  姿

中　　華　　民　　國　　111 　年　　6 　　月　　10　　日